臺灣臺中地方法院刑事判決　　　　　　　100年度選訴字第6號
公　訴　人　臺灣臺中地方法院檢察署檢察官
被　　　告　江正臣
選任辯護人　桑銘忠律師
被　　　告　黃奏勳
指定辯護人　本院公設辯護人　賴忠杰
被　　　告　林瑞瑤
上列被告因違反公職人員選舉罷免法案件，經檢察官提起公訴（
99年度選偵字第7 、60、149 、157 號），本院判決如下：
    主  文
江正臣共同犯公職人員選舉罷免法第九十九條第一項之交付賄賂
罪，處有期徒刑貳年，緩刑伍年，並應向公庫支付新臺幣參拾萬
元，褫奪公權參年。扣案之一品干貝鮮味醬伍組共拾伍瓶、包裝
紙袋捌個及里民名冊影印本參本均沒收。
黃奏勳共同犯公職人員選舉罷免法第九十九條第一項之交付賄賂
罪，處有期徒刑壹年陸月，緩刑參年，並應向公庫支付新臺幣貳
萬元，褫奪公權貳年。
林瑞瑤犯有投票權人收受賄賂罪，處有期徒刑貳月，如易科罰金
，以新臺幣壹仟元折算壹日，緩刑貳年，並應向公庫支付新臺幣
壹萬元，褫奪公權壹年。扣案所收受之賄賂一品干貝鮮味醬壹瓶
及未扣案所收受之賄賂一品干貝鮮味醬壹瓶均沒收，如全部或一
部不能沒收時，追徵其價額。
    事  實
一、江正臣於民國99年7 月間，即有意競選第一屆臺中市○○區
    ○街里（即改制前之臺中縣豐原市○街里○○○○街里）里
    長，並於99年9 月15日登記為頂街里里長候選人；黃奏勳則
    為頂街里第1 鄰鄰長。
二、緣江正臣已連任7 屆頂街里里長，本次選舉因出現另一名參
    選人，江正臣為爭取里民支持順利當選，遂基於交付賄賂之
    犯意（檢察官誤認係行求賄賂之犯意，應予更正），於99年
    7 月底至8 月初某日，利用前往澎湖旅遊之機會，先透過導
    遊向不知情之一品興業食品廠員工以每瓶新臺幣（下同）15
    0 元之價格購買一品干貝鮮味醬禮盒72組（每組均有3 瓶，
    丁香、干貝鮮味《大辣、小辣》各1 瓶，每瓶市價為250 元
    ，1 組市價為750 元），再利用宅配之方式分別於99年8 月
    9 日、同年9 月17日，配送至臺中市○○區○○路85巷1 號
    ，由不知情之蔡金松簽領後通知江正臣取走。江正臣即自99
    年8 月間某日起至同年10月間某日止，獨自前往有本屆里長
    選舉投票權之楊健賢、羅光振、黃吳美、江林姿綿、邱王秀
    貞、魏吉村、林瑞瑤等人住處，分別交付如附表所示之一品
    干貝鮮味醬，並要求上開人等投票支持其當選本屆里長。又
    江正臣因拜訪時未遇有本屆里長選舉投票權之游寶川、謝楊
    春枝，乃請黃吳美代為轉交一品干貝鮮味醬3 瓶予游寶川，
    請江林姿綿代為轉交一品丁香醬3 瓶予謝楊春枝。嗣江正臣
    分別於99年9 月間、同年11月初，利用發放重陽節禮品及老
    人年金之機會，至游寶川、謝楊春枝住處，要求其等投票支
    持其當選本屆里長。江正臣另委由與其具有犯意聯絡之黃奏
    勳，至有本屆里長選舉投票權之翁翠滿住處，交付一品干貝
    鮮味醬3 瓶，並要求其投票支持江正臣（楊健賢、羅光振、
    黃吳美、江林姿綿、邱王秀貞、魏吉村、游寶川、謝楊春枝
    、翁翠滿等人所涉投票受賄罪部分，業經檢察官為緩起訴處
    分）。
三、江正臣復接續上開交付賄賂之犯意（檢察官誤認係行求賄賂
    之犯意，應予更正）：(一)向邱秀杏表示欲以每票500 元之代
    價行賄邱秀杏及其戶內共4 名有本屆里長選舉投票權人（邱
    秀杏誤認其孫林晏銘已成年具有投票權，因而向江正臣要求
    給予5 人份之賄款），及透過邱秀杏向設籍於同址即臺中市
    ○○區○○路2 號之小叔林宗明表示欲以每票500 元之代價
    行賄林宗明及其戶內共5 名有本屆里長選舉投票權人。江正
    臣與邱秀杏議妥後，乃於99年11月22日17時許，在臺中市○
    ○區○街里○○路2 號1 樓門口，交付現金5000元予邱秀杏
    ，請邱秀杏將其中2500元轉交予林宗明，並要求其等投票支
    持其當選本屆里長（邱秀杏、林宗明所涉投票受賄罪部分，
    業經檢察官為緩起訴處分）。(二)江正臣另於99年11月23或24
    日中午某時，在臺中市○○區○街里○○路6 巷16號林益發
    住處，交付現金2500元予林益發，並要求林益發連同其戶內
    共5 名有本屆里長選舉投票權人投票支持其當選本屆里長（
    林益發所涉投票受賄罪部分，業經檢察官為緩起訴處分）。
四、嗣檢警獲報後，循線於99年10月4 日，在江正臣位於臺中市
    ○○區○○街43巷19號住處扣得一品干貝鮮味醬5 組共15瓶
    及包裝紙袋8 個；在澎湖縣馬公市○○路36之1 號、澎湖縣
    馬公市○○路75號、澎湖縣白沙鄉赤崁漁港新村28號一品興
    業食品廠內，扣得一品興業食品廠99年4 月銷售明細表1 份
    、宅配寄貨單2 張、請款明細表2 張、夏威夷公司銷貨單及
    寄件收據1 冊、夏威夷公司一品干貝鮮味醬99年度銷貨單1
    冊；在楊健賢位於臺中市○○區○○路61號住處扣得一品丁
    香醬1 瓶；在林瑞瑤位於臺中市○○區○○街134 號住處扣
    得一品干貝鮮味醬1 瓶；在羅光振位於臺中市○○區○○街
    122 號住處扣得監視器光碟1 片；在游寶川位於臺中市○○
    區○○路59號住處扣得一品干貝鮮味醬3 瓶（其中2 瓶已食
    用完畢）。另於99年11月25日1 時50分許，在上址江正臣住
    處查獲里民名冊影印本3 本；在林宗明位於臺中市○○區○
    ○路2 號住處扣得賄款2500元；在翁翠滿位於臺中市○○區
    ○○街18巷24號住處扣得一品丁香醬1 瓶；在林益發位於臺
    中市○○區○○路6 巷16號住處扣得賄款2500元。
五、案經臺灣臺中地方法院檢察署檢察官指揮臺中市政府警察局
    豐原分局、內政部警政署刑事警察局偵六隊、法務部調查局
    臺中市調查處豐原調查站調查後，報告該署檢察官偵查起訴
    。
    理  由
壹、證據能力之說明：
一、按被告以外之人（包括證人、鑑定人、告訴人、被害人及共
    同被告等）於審判外之陳述雖不符刑事訴訟法第159 條之1
    至第159 條之4 之規定，而經當事人於審判程序同意作為證
    據，法院審酌該言詞陳述或書面陳述作成時之情況，認為適
    當者，亦得為證據；當事人、代理人或辯護人於法院調查證
    據時，知有刑事訴訟法第159 條第1 項不得為證據之情形，
    而未於言詞辯論終結前聲明異議者，視為有前項之同意，同
    法第159 條之5 定有明文。其立法意旨在於傳聞證據未經當
    事人之反對詰問予以核實，原則上先予排除。惟若當事人已
    放棄反對詰問權，於審判程序中表明同意該等傳聞證據可作
    為證據；或於言詞辯論終結前未聲明異議，基於尊重當事人
    對傳聞證據之處分權，及證據資料愈豐富，愈有助於真實發
    見之理念，且強化言詞辯論主義，使訴訟程序得以順暢進行
    ，上開傳聞證據亦均具有證據能力。查本案證人楊健賢、羅
    光振、黃吳美、江林姿綿、邱王秀貞、魏吉村、游寶川、謝
    楊春枝、翁翠滿、邱秀杏、林宗明、林益發、鄭榮展、蔡金
    松於法務部調查局調查時及警詢所為之陳述，其性質屬傳聞
    證據，公訴人、被告及辯護人明知上述筆錄乃傳聞證據，惟
    均於審判程序同意作為證據（見本院卷第41頁反面），且未
    於言詞辯論終結前聲明異議，本院審酌上開證據資料製作時
    之情況，尚無違法不當及證明力明顯過低之瑕疵，與本案待
    證事實復具有相當關連性，亦認為以之作為證據應屬適當，
    揆諸前開規定，自均有證據能力。
二、次按刑事訴訟法第159 條至第159 條之5 有關傳聞法則之規
    定，乃對於被告以外之人於審判外之言詞或書面陳述之供述
    證據所為之規範；至於非供述證據之物證、書證，或以科學
    、機械之方式，對於當時狀況所為忠實且正確之記錄，性質
    上並非供述證據，應無傳聞法則規定之適用，如該非供述證
    據非出於違法取得，並已依法踐行調查程序，即不能謂其無
    證據能力。本判決下列所引用之非供述證據，並無證據證明
    有出於違法取得之情形，復經本院依法踐行調查程序，自均
    有證據能力。
貳、認定犯罪事實所憑之證據及理由：
    上揭犯罪事實，迭據被告江正臣於偵查及本院審理時坦承不
    諱（見99選偵60卷三第174 頁、本院卷第40頁反面、第65頁
    反面），並據被告黃奏勳、林瑞瑤於本院審理時坦承認罪（
    見本院卷第40頁反面、第65頁反面），核與證人即受賄者楊
    健賢、羅光振、黃吳美、江林姿綿、邱王秀貞、魏吉村、游
    寶川、謝楊春枝、翁翠滿、邱秀杏、林宗明、林益發，及一
    品興業食品廠負責人鄭榮展、代被告江正臣收受一品干貝鮮
    味醬宅配之蔡金松於法務部調查局臺中縣調查站、臺中縣警
    察局刑警大隊及偵查中之供證述相符（見警卷第一宗第6 頁
    反面、99選他246 卷第14頁【楊健賢】、警卷第一宗第10頁
    反面、第11頁、99選他246 卷第12頁【羅光振】、99選偵60
    卷三第202 至203 頁【黃吳美】、99選偵60卷三第230 頁【
    江林姿綿】、警卷第二宗第61頁反面、99選偵60卷二第125
    頁、99選偵60卷三第229 頁【邱王秀貞】、警卷第二宗第11
    2 頁、99選偵60卷三第229 頁【魏吉村】、警卷第一宗第8
    頁反面、第9 頁、99選他246 卷第16頁、99選偵60卷三第20
    2 頁【游寶川】、警卷第二宗第47頁反面、99選偵60卷二第
    81頁【謝楊春枝】、警卷第二宗第88至89頁、99選偵60卷三
    第13至14頁【翁翠滿】、警卷第二宗第22至23頁、99選偵60
    卷一第154 頁【邱秀杏】、警卷第二宗第30頁、99選偵60卷
    一第160 頁【林宗明】、警卷第二宗第100 頁、99選偵60卷
    三第96頁【林益發】、警卷第一宗第24至25頁、99選他246
    卷第50至51頁【鄭榮展】、99選他246 卷第74頁反面、第90
    至91頁【蔡金松】），並有宅配寄貨單（見99選他246 卷第
    76至89頁）、行動電話門號0000-000000 號通訊監察譯文（
    見警卷第二宗第13頁）、指認犯罪嫌疑人紀錄表（見警卷第
    二宗第25、33、49、96頁、99選偵60卷一第140 、148 頁、
    99選偵60卷三第10、87頁）在卷可憑；及99年10月4 日在被
    告江正臣位於臺中市○○區○○街43巷19號住處扣得之一品
    干貝鮮味醬5 組（1 組3 瓶共15瓶）、包裝紙袋8 個、在澎
    湖縣馬公市○○路36之1 號、澎湖縣馬公市○○路75號、澎
    湖縣白沙鄉赤崁漁港新村28號一品興業食品廠內，查扣之一
    品興業食品廠99年4 月銷售明細表1 份、宅配通寄貨單2 張
    、請款明細表2 張、夏威夷公司銷貨單及寄件收據1 冊、夏
    威夷公司一品干貝鮮味醬99年度銷貨單1 冊、在楊健賢位於
    臺中市○○區○○路61號住處扣得之一品丁香醬1 瓶、在林
    瑞瑤位於臺中市○○區○○街134 號住處扣得之一品干貝鮮
    味醬1 瓶、在羅光振位於臺中市○○區○○街122 號住處扣
    得之監視器光碟1 片、在游寶川位於臺中市○○區○○路59
    號住處扣得之一品干貝鮮味醬3 瓶（其中2 瓶已食用完畢）
    （見99選偵7 卷第106 至108 頁扣押物品清單）；於99年11
    月25日1 時50分許，在上址被告江正臣住處查扣之里民名冊
    影印本3 本（見99選偵60卷二第1 至52頁、第68頁扣押物品
    目錄表）、在林宗明位於臺中市○○區○○路2 號住處扣得
    之賄款2500元、在翁翠滿位於臺中市○○區○○街18巷24號
    住處扣得之一品干貝鮮味醬1 瓶、在林益發位於臺中市○○
    區○○路6 巷16號住處扣得之賄款2500元（見警卷第二宗第
    38、94、105 頁）扣案可資佐證。足見被告之自白與事實相
    符，應堪採信。本件事證已臻明確，被告之犯行，堪以認定
    ，應依法論科。
參、論罪科刑之理由：
一、被告江正臣部分：
  (一)按提前賄選之行為，雙方於行賄、受賄當時，均預期於有意
    參選之人成為候選人後，再由受賄之主體即有投票權之人履
    行投票選舉該特定候選人之約定條件，而完成其犯罪行為。
    故於行賄、受賄時，縱候選人尚未登記參選，惟於日後該有
    意參選者成為候選人，受賄者成為有投票權人之時，犯罪構
    成要件即屬成就，並不因其賄選在先，而影響犯罪之成立。
    次按公職人員選舉罷免法第99條第1 項之賄選罪，其行求賄
    選階段，屬行賄者單方意思表示行為，不以相對人允諾為必
    要；而交付賄選階段，則行賄者已實施交付賄賂或不正利益
    之行為，一經交付，罪即成立。亦即投票行賄罪於行為人交
    付賄賂或其他不正利益時，交付之相對人對其交付之目的已
    然認識而予收受，其交付賄賂或其他不正利益之犯行即為成
    立，不以收受者確已承諾，或進而為一定投票權之行使為必
    要（最高法院96年度台上字第6279號、92年度台上字第7048
    號判決意旨參照）。查被告江正臣雖於99年9 月15日登記參
    選前之99年9 月10日左右，即已對楊健賢、羅光振、游寶川
    交付一品干貝鮮味醬而行賄，惟其嗣後確已登記成為頂街里
    里長候選人，依前揭說明，自不因被告江正臣賄選在先，而
    影響其犯罪之成立。又被告江正臣於交付賄賂時，相對人楊
    健賢、羅光振、黃吳美、江林姿綿、邱王秀貞、魏吉村、游
    寶川、謝楊春枝、翁翠滿、林瑞瑤、林宗明、林益發等人雖
    未為明確之承諾，然渠等對於被告江正臣交付之目的已然認
    識並予收受。是被告江正臣所為，應係觸犯公職人員選舉罷
    免法第99條第1 項之對於有投票權之人，交付賄賂，而約其
    投票權為一定之行使罪。檢察官起訴書認被告江正臣係基於
    「行求賄賂」之犯意，而對於楊健賢等人交付一品干貝鮮味
    醬或金錢云云，容有未洽，應予更正犯罪事實如前。
  (二)次按投票行賄罪之處罰，分別規定於刑法第144 條及公職人
    員選舉罷免法第99條第1 項，而公職人員選舉罷免法第99條
    第1 項為刑法第144 條之特別法，依特別法優於普通法之原
    則，應優先適用公職人員選舉罷免法。故核被告江正臣對於
    有投票權人楊健賢、羅光振、黃吳美、江林姿綿、邱王秀貞
    、魏吉村、游寶川、謝楊春枝、翁翠滿、林瑞瑤、邱秀杏、
    林宗明、林益發交付賄賂，約定渠等於本次選舉投票予伊，
    所為係犯公職人員選舉罷免法第99條第1 項之交付賄賂罪。
    被告江正臣預備及行求期約賄賂之前階段行為，均為交付賄
    賂之後行為所吸收，不另論罪。再按刑法於94年2 月2 日修
    正公布，95年7 月1 日施行，刪除連續犯規定之同時，對於
    合乎接續犯或包括的一罪之情形，為避免刑罰之過度評價，
    已於立法理由說明委由實務以補充解釋之方式，發展接續犯
    之概念，以限縮數罪併罰之範圍。而多次投票行賄行為，在
    刑法刪除連續犯規定之前，通說係論以連續犯。鑑於公職人
    員選舉，其前、後屆及不同公職之間，均相區隔，選舉區亦
    已特定，以候選人實行賄選為例，通常係以該次選舉當選為
    目的。是於刪除連續犯規定後，苟行為人主觀上基於單一之
    犯意，以數個舉動接續進行，而侵害同一法益，在時間、空
    間上有密切關係，依一般社會健全觀念，難以強行分開，在
    刑法評價上，以視為數個舉動之接續實行，合為包括之一行
    為予以評價，較為合理，於此情形，即得依接續犯論以包括
    之一罪。否則，如係分別起意，則仍依數罪併合處罰，方符
    立法本旨（最高法院99年度第5 次刑事庭會議(一)決議參照）
    。查被告江正臣交付賄賂予楊健賢、羅光振、黃吳美、江林
    姿綿、邱王秀貞、魏吉村、游寶川、謝楊春枝、翁翠滿、林
    瑞瑤、邱秀杏、林宗明、林益發收受，乃係基於使自己當選
    之單一目的，接續向其等交付賄賂，約其等投票權為一定之
    行使，亦即被告江正臣主觀上係基於對於有投票權之人，交
    付賄賂，而約其投票權為一定行使之單一犯意，以數個舉動
    接續進行賄選，而侵害同一法益，在時間、空間上有密切關
    係，依一般社會健全觀念，難以強行分開，故應認屬接續犯
    而論以包括之一罪。
  (三)被告江正臣對於其中有投票權人翁翠滿所為交付賄賂之犯行
    ，與被告黃奏勳間有犯意聯絡及行為分擔，為共同正犯。
  (四)被告江正臣於偵查中自白犯罪，坦承前揭犯罪事實，應依公
    職人員選舉罷免法第99條第5 項之規定減輕其刑。
  (五)爰審酌選舉乃民主政治之重要基礎，須由選民評斷候選人之
    才德、品行、學識、操守、政見而選賢與能，其攸關國家政
    治之良窳、法律之興廢、公務員之進退，影響國家及人民權
    利至深。被告江正臣不思以合法方式贏取選票，竟以賄選方
    式向選民交付賄賂冀圖當選，顯示其法治觀念實有偏差，並
    妨害國家民主政治之正常發展，自應加以譴責；惟考量被告
    行賄之對象僅13人，且行賄之物品或金錢尚微，以金錢行賄
    者僅邱秀杏、林宗明及林益發等一家人，此業據被告江正臣
    供明在卷（見99選偵60卷三第174 頁），行賄之手段尚屬平
    和，犯後並已坦承犯行，態度尚佳，顯有悔改之意；復參酌
    被告年已72歲，身體狀況不佳，有童綜合醫院診斷書在卷可
    考（見本院卷第49頁），及其前無任何犯罪紀錄之品行、初
    中肄業之智識程度、自71年當選頂街里里長起已擔任7 屆里
    長等一切情狀，量處如主文第1 項所示之刑。
  (六)另查被告江正臣未曾因故意犯罪受有期徒刑以上刑之宣告，
    有臺灣高等法院被告前案紀錄表在卷可考，其因一時失慮，
    致罹刑典，事後已坦承犯行，表示悔意，信其經此偵審程序
    及科刑之教訓後，已能知所警惕，而無再犯之虞。本院因認
    對被告江正臣所宣告之刑，以暫不執行為適當，爰依刑法第
    74條第1 項第1 款，併予宣告緩刑5 年，以啟自新；並依同
    條第2 項第4 款規定，諭知被告江正臣應向公庫支付30萬元
    （此部分得為民事強制執行名義）。
  (七)被告江正臣既經本院宣告如主文第1 項所示之有期徒刑，爰
    依公職人員選舉罷免法第113 條第3 項及刑法第37條第2 項
    規定，併予宣告褫奪公權3 年。又依刑法第74條第5 項規定
    ，緩刑之效力不及於從刑，故主文第1 項中關於緩刑之宣告
    應記載於禠奪公權之前，附此敘明。
  (八)沒收部分：
    (1)按公職人員選舉罷免法第99條第3 項固規定預備或用以行
      求期約或交付之賄賂，不問屬於犯人與否，沒收之。但如
      其賄賂已交付與有投票權之人收受，因收受者係犯刑法第
      143 條第1 項之投票受賄罪，其收受之賄賂應依同法條第
      2 項之規定沒收之，如全部或一部不能沒收時，追徵其價
      額。故犯投票行賄罪者，其已交付之賄賂，自應依刑法第
      143 條第2 項之規定，於其對向共犯所犯投票受賄罪之從
      刑宣告沒收、追徵，不得依公職人員選舉罷免法第99條第
      3 項規定諭知沒收（最高法院94年度台上字第4795、1943
      號判決意旨參照）。本件楊健賢等13人所收受之一品丁香
      醬、一品干貝鮮味醬及賄款，均屬被告江正臣行賄而由上
      開人等收受之賄賂，依上開說明，自應於對向共犯即上開
      人等所犯投票受賄罪案件中宣告沒收或追徵其價額，不得
      依公職人員選舉罷免法第99條第3 項之規定，於本案諭知
      沒收。
    (2)又在澎湖縣馬公市○○路36之1 號、澎湖縣馬公市○○路
      75號、澎湖縣白沙鄉赤崁漁港新村28號一品興業食品廠內
      ，查扣之一品興業食品廠99年4 月銷售明細表1 份、宅配
      通寄貨單2 張、請款明細表2 張、夏威夷公司銷貨單及寄
      件收據1 冊、夏威夷公司一品干貝鮮味醬99年度銷貨單1
      冊，並非供被告江正臣犯罪所用或犯罪預備之物，且非被
      告江正臣所有，爰不予宣告沒收。另在羅光振位於臺中市
      豐原區○○街122 號住處扣得之監視器光碟1 片，亦非供
      被告江正臣犯罪所用或犯罪預備之物，且非被告江正臣所
      有，爰不予宣告沒收
    (3)在江正臣位於臺中市○○區○○街43巷19號住處扣得之一
      品干貝鮮味醬5 組（1 組3 瓶共15瓶）、包裝紙袋8 個，
      係被告江正臣預備行求期約或交付之賄賂，應依公職人員
      選舉罷免法第99條第3 項規定，宣告沒收之。又在上址被
      告江正臣住處扣得之里民名冊影印本3 本，係被告江正臣
      供犯罪所用之物，且為被告江正臣所有，應依刑法第38條
      第1 項第2 款規定，宣告沒收之。
二、被告黃奏勳部分：
  (一)被告黃奏勳受江正臣之委託交付一品丁香醬3 瓶予翁翠滿，
    而約其投票予江正臣。被告黃奏勳所為對於有投票權之翁翠
    滿，交付賄賂，而約其投票權為一定之行使犯行，雖同時該
    當於刑法第144 條之投票行賄罪，惟因公職人員選舉罷免法
    第99條第1 項之投票行賄罪係刑法第144 條投票行賄罪之特
    別規定，依特別法優於普通法之法律競合關係，應僅依公職
    人員選舉罷免法第99條第1 項之交付賄賂罪論處。被告黃奏
    勳就上開犯行，與江正臣有犯意聯絡及行為分擔，為共同正
    犯。
  (二)被告黃奏勳前雖否認犯行，惟嗣已於本院自白犯罪坦承犯行
    。衡以被告黃奏勳係受江正臣之委託，始將一品丁香醬3 瓶
    交付予翁翠滿，其行賄之情節實屬輕微，且其行賄之對象僅
    1 人，其行為對於民主選舉制度之破壞難謂十分重大，然所
    論之公職人員選舉罷免法第99條第1 項之罪，其法定本刑為
    3 年以上10年以下有期徒刑，得併科新臺幣1 百萬元以上1
    千萬元以下罰金，與被告前揭犯罪情狀相衡，實屬情輕法重
    ，在客觀上足以引起一般人之同情，本院認縱對被告黃奏勳
    科以最低度刑3 年有期徒刑，仍嫌過重，爰依刑法第59條規
    定，酌量減輕其刑。
  (三)爰審酌選舉乃民主政治之重要基礎，須由選民評斷候選人之
    才德、品行、學識、操守、政見而選賢與能，其攸關國家政
    治之良窳、法律之興廢、公務員之進退，影響國家及人民權
    利至深。被告黃奏勳不思以合法方式促成江正臣當選，竟以
    行賄方式向選民翁翠滿交付賄賂，顯示其法治觀念有待加強
    ，並妨害國家民主政治之正常發展，應加以譴責；惟考量被
    告黃奏勳行賄之對象僅1 人，行賄之物品僅一品丁香醬3 瓶
    ，價值450 元，行賄之手段尚屬平和，犯後已於本院坦認犯
    行，態度尚可；復參酌其前無任何犯罪紀錄之品行、大專畢
    業之智識程度等一切情狀，量處如主文第2 項所示之刑。
  (四)另查被告黃奏勳未曾因故意犯罪受有期徒刑以上刑之宣告，
    有臺灣高等法院被告前案紀錄表在卷可佐，其因一時失慮，
    致罹刑典，事後已坦承犯行，表示悔意，信其經此偵審程序
    及科刑之教訓後，已能知所警惕，而無再犯之虞。本院因認
    對被告黃奏勳所宣告之刑，以暫不執行為適當，爰依刑法第
    74條第1 項第1 款，併予宣告緩刑3 年，以啟自新；並依同
    條第2 項第4 款規定，諭知被告應向公庫支付2 萬元（此部
    分得為民事強制執行名義）。
  (五)被告黃奏勳既經本院宣告如主文第2 項所示之有期徒刑，爰
    依公職人員選舉罷免法第113 條第3 項及刑法第37條第2 項
    規定，併予宣告褫奪公權2 年。又依刑法第74條第5 項規定
    ，緩刑之效力不及於從刑，故主文第2 項中關於緩刑之宣告
    應記載於禠奪公權之前，附此敘明。
  (六)翁翠滿所收受之一品丁香醬3 瓶，雖屬被告黃奏勳與江正臣
    共同行賄而交付之賄賂，然依上開說明，自應於對向共犯翁
    翠滿所犯投票受賄罪案件中宣告沒收，不得依公職人員選舉
    罷免法第99條第3 項之規定，於本案諭知沒收。
三、被告林瑞瑤部分：
  (一)被告林瑞瑤有投票權人，收受江正臣交付之一品干貝鮮味醬
    2 瓶之賄賂，而許以投票予江正臣。核被告林瑞瑤所為，係
    犯刑法第143 條第1 項之有投票權人收受賄賂罪。
  (二)爰審酌選舉乃民主政治最重要之表徵，其攸關一國政治之良
    窳甚鉅，而賄選為破壞民主機制正常運作及選舉公平性之主
    要根源。被告林瑞瑤明知賄選將對民主政治之選舉制度造成
    嚴重之破壞，竟仍輕忽法紀，收受賄賂，其行為亦值非難；
    另兼衡被告收受之賄賂僅一品干貝鮮味醬2 瓶，價值300 元
    ，犯後已於本院坦認犯行，態度尚可；復參酌其前無任何犯
    罪紀錄之品行、小學畢業之智識程度、年已77歲等一切情狀
    ，量處如主文第3 項所示之刑，並諭知易科罰金之折算標準
    。
  (三)另查被告林瑞瑤未曾因故意犯罪受有期徒刑以上刑之宣告，
    有臺灣高等法院被告前案紀錄表在卷可證，其因一時失慮，
    致罹刑典，事後已坦承犯行，表示悔意，信其經此偵審程序
    及科刑之教訓後，已能知所警惕，而無再犯之虞。本院因認
    對被告林瑞瑤所宣告之刑，以暫不執行為適當，爰依刑法第
    74條第1 項第1 款，併予宣告緩刑2 年，以啟自新；並依同
    條第2 項第4 款規定，諭知被告應向公庫支付1 萬元（此部
    分得為民事強制執行名義）。
  (四)復按犯公職人員選舉罷免法第五章之罪或刑法分則第六章之
    妨害投票罪，宣告有期徒刑以上之刑者，並宣告褫奪公權，
    公職人員選舉罷免法第113 條第3 項定有明文。而此褫奪公
    權之宣告，寓有強制性，為刑法第37條第2 項之特別規定，
    不受宣告1 年以上有期徒刑之限制，法院自應優先適用公職
    人員選舉罷免法第113 條第3 項之規定。查被告林瑞瑤所犯
    刑法第143 條第1 項之有投票權人收受賄賂罪，既經本院宣
    告如主文第3 項所示之有期徒刑，爰依公職人員選舉罷免法
    第113 條第3 項規定，併予宣告褫奪公權1 年。又依刑法第
    74條第5 項規定，緩刑之效力不及於從刑，故主文第3 項中
    關於緩刑之宣告應記載於禠奪公權之前，附此敘明。
  (五)又犯刑法第143 條第1 項之罪者，所收受之賄賂沒收之，如
    全部或一部不能沒收時，追徵其價額，刑法第143 條第2 項
    定有明文。被告林瑞瑤既收受江正臣所交付之賄賂即一品干
    貝鮮味醬2 瓶，爰依上開規定，就扣案及未扣案之一品干貝
    鮮味醬各1 瓶，均宣告沒收之，如全部或一部不能沒收時，
    追徵其價額。
據上論斷，應依刑事訴訟法第299 條第1 項前段，公職人員選舉
罷免法第99條第1 項、第3 項、第5 項、第113 條第3 項，刑法
第11條、第28條、第143 條第1 項、第59條、第41條第1 項前段
、第74條第1 項第1 款、第2 項第4 款、第5 項、第37條第2 項
、第38條第1 項第2 款、第143 條第2 項，刑法施行法第1 條之
1 ，判決如主文。
本案經檢察官葉芳如到庭執行職務。
中    華    民    國   100    年    3     月    22    日
                  刑事第六庭  審判長法  官  鍾堯航
                                    法  官  李立傑
                                    法  官  黃佩韻
以上正本證明與原本無異。
如不服本判決，應於收受判決後10日內向本院提出上訴書狀，並
應敘述具體理由。其未敘述上訴理由者，應於上訴期間屆滿後20
日內向本院補提理由書（均須按他造當事人之人數附繕本）「切
勿逕送上級法院」。
                                    書記官  林柏名
中    華    民    國   100    年    3     月    22    日
附表：
┌──┬────┬──────────┬───────┐
│編號│受賄者姓│  收受之賄賂名稱    │證據所在位置及│
│    │名      │  （收受之時間）    │名稱          │
├──┼────┼──────────┼───────┤
│ 1  │楊健賢  │一品丁香醬3 瓶      │楊健賢調查站筆│
│    │        │（99年9月10日左右） │錄（警卷第一宗│
│    │        │                    │第6頁反面）   │
├──┼────┼──────────┼───────┤
│ 2  │羅光振  │一品干貝鮮味醬3 瓶  │羅光振調查站筆│
│    │        │（99年9月10日）     │錄（警卷第一宗│
│    │        │                    │第10頁反面）  │
├──┼────┼──────────┼───────┤
│ 3  │黃吳美  │一品干貝鮮味醬3 瓶  │黃吳美偵訊筆錄│
│    │        │（99年9月間）       │（99選偵60卷三│
│    │        │                    │第202 頁）    │
├──┼────┼──────────┼───────┤
│ 4  │江林姿綿│小魚干罐頭3 瓶（即一│江林姿綿偵訊筆│
│    │        │品丁香醬3 瓶）      │錄（99選偵60卷│
│    │        │（99年重陽節前，即99│三第230 頁）  │
│    │        │年10月16日前）      │              │
│    │        │                    │              │
├──┼────┼──────────┼───────┤
│ 5  │邱王秀貞│小魚干2 瓶（即一品丁│邱王秀貞臺中縣│
│    │        │香醬2 瓶）          │警察局筆錄（警│
│    │        │（99年9月間）       │卷第二宗第61頁│
│    │        │                    │反面）        │
├──┼────┼──────────┼───────┤
│ 6  │魏吉村  │一品丁香醬3 瓶      │魏吉村臺中縣警│
│    │        │（99年中秋節左右，即│察局筆錄（警卷│
│    │        │99年9月22日左右）   │第二宗第112 頁│
│    │        │                    │）            │
├──┼────┼──────────┼───────┤
│ 7  │游寶川  │一品干貝鮮味醬2 瓶、│游寶川調查站筆│
│    │        │一品丁香醬1 瓶      │錄（警卷第一宗│
│    │        │（99年9月10日左右） │第8頁反面）   │
├──┼────┼──────────┼───────┤
│ 8  │謝楊春枝│小魚干罐頭3 瓶（即一│謝楊春枝臺中縣│
│    │        │品丁香醬3 瓶，謝楊春│警察局筆錄（警│
│    │        │枝誤認係XO醬禮盒3 瓶│卷第二宗第47頁│
│    │        │）                  │反面）、江林姿│
│    │        │（99年重陽節前，即99│綿偵訊筆錄（99│
│    │        │年10月16日前）      │選偵60卷三第23│
│    │        │                    │0頁）         │
├──┼────┼──────────┼───────┤
│ 9  │翁翠滿  │一品丁香醬3瓶       │翁翠滿臺中縣警│
│    │        │（99年9月間）       │察局筆錄（警卷│
│    │        │                    │第二宗第88頁）│
├──┼────┼──────────┼───────┤
│ 10 │林瑞瑤  │一品干貝鮮味醬2瓶   │林瑞瑤調查站筆│
│    │        │（99年8、9月間）    │錄（警卷第一宗│
│    │        │                    │第12頁反面）  │
├──┼────┼──────────┼───────┤
│ 11 │邱秀杏  │現金新臺幣2500元    │邱秀杏刑事警察│
│    │        │（99年11月22日）    │局筆錄（警卷第│
│    │        │                    │二宗第23頁）  │
├──┼────┼──────────┼───────┤
│ 12 │林宗明  │現金新臺幣2500元    │林宗明刑事警察│
│    │        │（99年11月22日）    │局筆錄（警卷第│
│    │        │                    │二宗第30頁）  │
├──┼────┼──────────┼───────┤
│ 13 │林益發  │現金新臺幣2500元    │林益發臺中縣警│
│    │        │（99年11月23或24日）│察局筆錄（警卷│
│    │        │                    │第二宗第100 頁│
│    │        │                    │）            │
└──┴────┴──────────┴───────┘
附錄本案論罪科刑法條
公職人員選舉罷免法第99條
對於有投票權之人，行求期約或交付賄賂或其他不正利益，而約
其不行使投票權或為一定之行使者，處3 年以上10年以下有期徒
刑，得併科新臺幣1 百萬元以上1 千萬元以下罰金。
預備犯前項之罪者，處1年以下有期徒刑。
預備或用以行求期約或交付之賄賂，不問屬於犯人與否，沒收之
。
犯第1 項或第2 項之罪，於犯罪後6 個月內自首者，減輕或免除
其刑；因而查獲候選人為正犯或共犯者，免除其刑。
犯第1 項或第2 項之罪，在偵查中自白者，減輕其刑；因而查獲
候選人為正犯或共犯者，減輕或免除其刑。
公職人員選舉罷免法第113條
犯本章之罪，其他法律有較重處罰之規定者，從其規定。
辦理選舉、罷免事務人員，假借職務上之權力、機會或方法，以
故意犯本章之罪者，加重其刑至二分之一。
犯本章之罪或刑法分則第六章之妨害投票罪，宣告有期徒刑以上
之刑者，並宣告褫奪公權。
中華民國刑法第143條
有投票權之人，要求、期約或收受賄賂或其他不正當利益，而許
以不行使其投票權或為一定之行使者，處3 年以下有期徒刑，得
併科5 千元以下罰金。
犯前項之罪者，所收受之賄賂沒收之。如全部或一部不能沒收時
，追徵其價額。
中華民國刑法第144條
對於有投票權之人，行求、期約或交付賄賂或其他不正利益，而
約其不行使投票權或為一定之行使者，處5 年以下有期徒刑，得
併科7 千元以下罰金。